臺灣花蓮地方法院民事判決　　　　　　　 96年度訴字第285號
原　　　告　乙○○
訴訟代理人　甲○○
被　　　告　麥可生物科技有限公司
法定代理人　丙○○
上列當事人間請求返還無權占有土地事件，本院於民國96年11月
19日言詞辯論終結，判決如下：
    主  文
原告之訴駁回。
訴訟費用由原告負擔。
    事 實 及 理 由
一、原告起訴主張：坐落花蓮市○○段66地號土地（下稱系爭土
    地）為原告所有，兩造就系爭土地原訂有租賃契約，租賃期
    間自民國93年3月16日起至96年3月14日止，詎租賃期間屆滿
    後，被告所有之建築物及工作物仍占用系爭土地，拒絕返還
    系爭土地予原告，被告顯無法律上權源占用系爭土地，為此
    本於物上請求權，請求被告將系爭土地上之建築物及地上物
    拆除，將系爭土地遷讓返還予原告；又被告自96年6月起至9
    6年9月止，無法律上原因占用系爭土地，顯獲有相當租金之
    利益，致原告遭受損害，以每月租金新台幣（下同）1萬元
    計算，共計4萬元，併依不當得利之法律關係訴請被告給付4
    萬元之損害金等語。
二、被告對於兩造就系爭土地自93年3月16日起至96年3月14日止
    有租賃契約乙節不爭執，惟以：兩造之定期租賃契約至96年
    3月15日屆滿後，原告每天看被告繼續通行使用系爭土地並
    無即時提出反對之意思，且又分別於96年3月15日及96年5月
    8日收受被告向原告繼續繳交之96年3月15日至96年4月14日
    及96年4月15日至96年5月14日之租金，故兩造就系爭土地已
    成立不定期限之租賃契約，是被告係基於不定期限租賃契約
    占用使用系爭土地，並非無權占有；又被告已另訴請求確認
    兩造不定期限租賃契約存在，業經本院96年度花簡字第345
    號判決確認兩造間就系爭土地有不定期限租賃契約存在，是
    原告之訴顯無理由等語置辯。
三、本件經兩造整理並協議簡化爭點結果如下：
    兩造就系爭土地是否有不定期限租賃契約存在，原告本於物
    上請求權請求被告遷讓返還系爭土地，併依不當得利法律關
    係，請求被告給付不當得利4萬元，有無理由？
四、本院之判斷：
  (一)按租賃期限屆滿後，承租人仍為租賃物之使用收益，而出租
    人不即表示反對之意思者，視為以不定期限繼續契約，民法
    第451條定有明文。該條有關租賃契約擬制更新之規定，係
    以租賃期間屆滿後，承租人仍為租賃物之使用收益，而出租
    人不即為表示反對之意思為要件，該契約之更新，僅發生期
    限變更之效果，其餘內容（如租金及其他條件）並未隨同變
    更。最高法院93年度台上字第2158號判決意旨可資參考。經
    查，本件兩造不爭執之同意書上記載：本人乙○○（即原告
    ），同意麥可生物科技有限公司（即被告）負責人丙○○使
    用系爭土地，通行使用時間自94年3月15日至96年3月14日止
    合計兩年，94年3月15日至95年3月14日止租金每月八千元，
    95年3月15日至96年3月14日租金每月一萬元，有同意書一份
    在卷可稽（見本院卷第7頁），上開同意書對租賃標的、期
    間、租金均為明確約定，顯見兩造確就系爭土地成立租賃契
    約，目的為供被告通行使用。再者，原告於租賃期限屆滿後
    ，曾兩度收取被告所繳納、租期為96年3月15日至96年4月14
    日、96年4月15日至96年5月14日之租金，共計2萬元，有轉
    帳傳票二份足憑（見本院卷第30、31頁），原告雖主張該2
    萬元係被告無償使用原告所有另筆功學段57地號土地之損害
    賠償，並非系爭土地之租金等語，惟觀之轉帳傳票上之內容
    ，均以打字方式記明會計科目：租金支出，摘要：地租（期
    間）及系爭土地之地號，金額1萬元等字樣明確，原告簽收
    該款項時應無不知被告係給付系爭土地租金之理，故原告前
    開主張，顯與常情不符，洵非可採。則被告於租期屆滿後繼
    續使用系爭土地供作通行之用，而原告未為反對之意思表示
    ，並繼續收取租金，依據民法第451條規定，視為以不定期
    限繼續契約，堪認兩造間就系爭土地存在不定期限租賃契約
    關係。
  (二)綜上所述，兩造間就系爭土地既存在不定期限租賃契約關係
    ，被告占用系爭土地即有法律上正當權源，從而，原告主張
    被告無權占用系爭土地，並本於物上請求權及不當得利之法
    律關係，請求被告將系爭土地上之建築物及地上物拆除，將
    系爭土地遷讓返還予原告，併給付原告4萬元，為無理由，
    應予駁回。
五、本件事證已臻明確，兩造其餘攻擊防禦方法及舉證，核與判
    決結果不生影響，爰不逐一審酌論述，併此敘明。
六、結論：原告之訴為有理由，依民事訴訟法第78條，判決如主
    文。
中　　華　　民　　國　　96　　年　　12　　月　　12　　日
       　　　　臺灣花蓮地方法院民事庭
                   法      官  陳燁真
上列為正本係照原本作成。
如不服本判決，應於送達後20日內，向本院提出上訴狀並表明上
訴理由，如於本判決宣示後送達前提起上訴者，應於判決送達後
20日內補提上訴理由書(須附繕本)。
中　　華　　民　　國　　96　　年　　12　　月　　12　　日
　　　　　　　　　 法院書記官　唐千惠
